【裁判字號】    99,台上,1409
【裁判日期】    990311
【裁判案由】    違反貪污治罪條例
【裁判全文】
最高法院刑事判決            九十九年度台上字第一四０九號
上  訴  人  台灣高等法院高雄分院檢察署檢察官
被      告  甲○○
選任辯護人  林敏澤律師
上列上訴人因被告違反貪污治罪條例案件，不服台灣高等法院高
雄分院中華民國九十八年十二月三十日第二審判決（九十七年度
重上更(四)字第一八號，起訴案號：台灣澎湖地方法院檢察署八十
九年度偵字第五九號），提起上訴，本院判決如下：
    主  文
上訴駁回。
    理  由
按刑事訴訟法第三百七十七條規定，上訴於第三審法院，非以判
決違背法令為理由，不得為之。是提起第三審上訴，應以原判決
違背法令為理由，係屬法定要件。如果上訴理由書狀並未依據卷
內訴訟資料，具體指摘原判決不適用何種法則或如何適用不當，
或所指摘原判決違法情事，顯與法律規定得為第三審上訴理由之
違法情形，不相適合時，均應認其上訴為違背法律上之程式，予
以駁回。本件原審審理結果，認為被告甲○○係澎湖縣湖西鄉沙
港國民小學（下稱沙港國小）校長，有如原判決事實欄所載偽造
並行使公文書、私文書、行使公務員登載不實文書、行使業務登
載不實文書、使公務員登載不實文書與製作不實會計憑證等犯行
明確，因而撤銷第一審關於被告部分之科刑判決，經比較新舊法
律規定，改判依行為時連續犯、牽連犯等規定，從一重論處被告
共同犯行使偽造公文書罪刑，已詳其調查、取捨證據之結果及
憑以認定犯罪事實之心證理由，並對於被告否認犯行之供詞及所
辯各語認非可採，予以論述。且就公訴意旨另以：被告於前台灣
省教育廳補助山地離島地區國民中小學改善學校設施之沙港國小
飲用水改善工程（下稱飲用水工程）經費新台幣（下同）四十萬
元，除僅支付該項工程承攬人馮東風工程款二十萬元、陳家禎施
作水井蓋及週邊鐵板架工程款一萬四千八百元外，將餘款十八萬
五千二百元侵占入己，涉犯貪污治罪條例第四條第一項第一款侵
占公有財物罪嫌部分，則說明上開四十萬元經費，除支付馮東風
前述工程款二十萬元外，餘款係作為馮東風另承作該校活動中心
二樓增闢廁所一間工程（下稱廁所工程，包括水電、水泥、搗擺
等項）費用，其中水電由馮東風施作，水泥及搗擺部分則由馮東
風僱請許狄龍、順利企業行施工，完工後再由馮東風向沙港國小
領取二十萬元，並轉支付予許狄龍九萬一千零七十元、順利企業
行二萬六千二百元（合計十一萬七千二百七十元）等情，而以不
能證明被告有侵占公有財物犯行，因而諭知該部分不另為無罪之
判決。復明被告將前述水泥、搗擺等工程款十一萬七千二百七
十元之領據，另行持以向澎湖縣政府申請核撥該校幼稚園（即設
於活動中心二樓）新設開辦費中補助經費而重複報銷部分，與本
件起訴之「飲用水工程」所犯偽造文書等各罪之行為，並無裁判
上一罪關係，且該部分又未據檢察官起訴，不得加以審判等旨，
經核並無違誤。檢察官上訴意旨，仍執原審未併為判決，用法有
誤之前詞漫為指摘，係就原判決已說明事項，重為爭執，並非適
法之第三審上訴理由。證人馮東風於第一審證稱：水井（飲用水
）工程與廁所工程伊各拿二十萬元等語，其中廁所工程部分核與
證人即時任沙港國小總務主任之陳天福於偵查中結稱：廁所工程
總工程費二十餘萬元之情相符，而其中之水泥及搗擺部分係由馮
東風另外僱工施作並支出十一萬七千二百七十元，業如前述，再
加上馮東風自行施工之水電部分，則證人馮東風於偵查中所稱：
廁所經費十多萬元，但我只算九萬多元云云，究係指其施作部分
之費用抑或係總工程款，在語意上並非無疑。原判決綜核全部證
據資料，本於推理之作用，已說明何以採取審判中之證詞之理由
，要屬事實審採證認事職權之行使，經核並不悖乎經驗與論理法
則，自不容任意指摘。檢察官此部分之上訴，無非係對於事實審
法院取捨證據與自由判斷證據證明力之職權行使，徒憑己意任意
指為違法，與法律規定得為第三審上訴理由之違法情形，不相適
合。依上所述，本件關於得上訴第三審部分之上訴為違背法律上
之程式，應予駁回。檢察官對於上開部分所提起之第三審上訴，
既屬不合法而應從程序上駁回，則與之有裁判上一罪關係、不得
上訴第三審之行使業務登載不實文書、使公務員登載不實文書等
部分，自亦無從為實體上之審判，應併從程序上予以駁回。
據上論結，應依刑事訴訟法第三百九十五條前段，判決如主文。
中    華    民    國  九十九  年    三    月   十一   日
                      最高法院刑事第十三庭
                          審判長法官  賴  忠  星
                                法官  呂  丹  玉
                                法官  吳      燦
                                法官  蔡  名  曜
                                法官  葉  麗  霞
本件正本證明與原本無異
                                      書  記  官
中    華    民    國  九十九  年    三    月   十五   日
                                                     M

司法院資訊處製作；財團法人民間司法改革基金會備份。
